臺灣高等法院刑事判決
110年度上更一字第91號
上  訴  人  
即  被  告  許吉華
選任辯護人  林冠廷律師（法扶律師）
上列上訴人即被告因違反毒品危害防制條例案件，不服臺灣新竹
地方法院108年度訴字第899號，中華民國109年1月20日第一審判
決（起訴案號：臺灣新竹地方檢察署108年度偵字第9396、10309
號；移送併辦案號：臺灣新竹地方檢察署108年度偵字第13218號
），提起上訴，經本院判決後，由最高法院發回更審，本院判決
如下：
    主  文
原判決撤銷。
許吉華犯如附表所示之罪，各處如附表「罪名及宣告刑」欄所示
之刑。應執行有期徒刑捌年陸月。
未扣案犯罪所得新臺幣肆仟伍佰元沒收，於全部或一部不能沒收
或不宜執行沒收時，追徵其價額。
    事  實
一、許吉華明知海洛因係毒品危害防制條例第2條第2項第1款所
    列管第一級毒品，不得非法販賣、轉讓、持有，竟分別為下
    列行為：
(一)基於轉讓第一級毒品海洛因之犯意，於如附表編號1所示時
    間、地點，無償轉讓第一級毒品海洛因1小包（0.2公克）予
    潘仁杰1次。
(二)意圖營利，基於販賣第一級毒品海洛因之犯意，於如附表編
    號2至5所示時間、地點，以如附表編號2至5所示方式及價格
    ，販賣第一級毒品海洛因予如林文忠，共4次。
二、嗣經警對門號0000000000號行動電話實施通訊監察後，方 
    悉上情。
三、案經新竹市警察局第二分局（下稱新竹第二分局）報請臺灣
    新竹地方檢察署（下稱新竹地檢署）檢察官偵查起訴及移送
    併辦。
    理  由
壹、證據能力
一、按被告以外之人於審判外之陳述，雖不符前4條（刑事訴訟
    法第159條之1至第159條之4）之規定，而經當事人於審判程
    序同意作為證據，法院審酌該言詞陳述或書面陳述作成時之
    情況，認為適當者，亦得為證據；當事人、代理人或辯護人
    於法院調查證據時，知有第159條第1項不得為證據之情形，
    而未於言詞辯論終結前聲明異議者，視為有前項之同意，刑
    事訴訟法第159條之5第1項、第2項分別定有明文。
二、本判決所引被告以外之人於審判外之供述證據筆錄，因檢察
    官、上訴人即被告許吉華（下稱被告）及辯護人於本院準備
    程序及審理時對於該等證據均未爭執證據能力【見上更一字
    卷第171至172、369至372頁；辯護人於本院前審並稱對於原
    審判決所引用證據方法同意有證據能力等語（見上訴字卷第
    124頁）】，且迄至言詞辯論終結前均未聲明異議，本院審
    酌此等供述證據筆錄製作時之情況，並無違法不當及證明力
    明顯過低之瑕疵，認以之作為證據應屬適當，復經本院依法
    踐行調查證據程序，揆諸前開規定，本院認此等證據具有證
    據能力。又本判決所援引之其他文書、物證，因檢察官、被
    告及辯護人於本院準備程序及審理時對於該等證據均未爭執
    證據能力【見上更一字卷第171至172、173、372至376頁；
    辯護人於本院前審並稱對於原審判決所引用證據方法同意有
    證據能力等語（見上訴字卷第124頁）】，且無證據證明係
    公務員違背法定程序所取得，亦無顯有不可信之情況或不得
    作為證據之情形，復經本院依法踐行調查證據程序，均具有
    證據能力。
貳、認定被告犯罪事實所憑之證據及理由
一、上開事實，迭據被告於警詢、偵查、原審、本院前審、本院
    準備程序及審理時坦承不諱（見他字第3927號卷二第119至1
    28、141至146頁、偵字第9396號卷第65至72頁、訴字卷一第
    213至226頁、訴字卷二第57至97頁、上訴字卷第148、237、
    240至241頁、上更一字卷第171、172、378至379頁），並經
    證人潘仁杰於警詢及偵查（見他字第3927號卷一第4至7頁反
    面、第17至21頁）、證人林文忠於警詢、偵查及原審（見他
    字第3927號卷一第93至98頁反面、第121至128頁、偵字第93
    96號第65至72頁、訴字卷二第58至84頁）、證人呂美龍於警
    詢及偵查（親見被告與證人潘文忠為如附表編號4所示交易
    ；見偵字第9396號卷第37至42、53至56頁反面、第65至72頁
    ）證述在卷，且有通訊監察譯文【通訊監察譯文編號分別為
    ：(1)編號185（即編號A3，見訴字卷一第367頁）；(2)編號
    216、219、222（即編號A3-1、A3-2、A3-3，見他字第3927
    號卷一第27頁正反面、第103頁、偵字第13218號卷第170、1
    98頁、訴字卷一第349頁）；(3)編號96、109（即編號A6-1
    、A6-2，見他字第3927號卷一第29、104頁、偵字第13218號
    卷第171、199頁、訴字卷一第363頁）；(4)編號6、8、12（
    即A7-1、A7-2、A7-3，見他字第3927號卷一第31頁反面、第
    106頁、偵字第13218號卷第173、201頁、訴字卷一第389頁
    ）】、原審法院108年度聲監字第3號通訊監察書、附件及電
    話附表（見訴字卷一第315至321頁）等附卷可憑，是被告前
    開任意性自白應與事實相符，可以採信。
二、按所謂販賣毒品罪之「意圖」，即犯罪之目的，原則上不以
    發生特定結果為必要，只需有營利之意圖為已足，不以買賤
    賣貴而從中得利為必要（最高法院103年度台上字第2764號
    、101年度台上字第2331號判決意旨參照）。次按政府查緝
    販賣毒品犯行無不嚴格執行，且販賣毒品罪係重罪，若無利
    可圖，衡情一般持有毒品者，當不致輕易將持有之毒品交付
    他人。且販賣毒品乃違法行為，非可公然為之，且有其獨特
    之販售路線及管道，亦無公定之價格，復可任意增減其分裝
    之數量，而每次買賣之價量，亦可能隨時依市場貨源之供需
    情形、交易雙方之關係深淺、資力、對行情之認知、可能風
    險之評估、查緝是否嚴緊，及購買者被查獲時供述購買對象
    之可能性風險評估等諸般事由，而異其標準，非可一概而論
    ，是販賣之利得，誠非固定，縱使販賣之人從價差或量差中
    牟利方式互異，其意圖營利之非法販賣行為仍屬同一。又販
    賣利得，除經被告供明，或因帳冊記載致價量至臻明確外，
    確實難以究明。然一般民眾均普遍認知毒品價格非低、取得
    不易，且毒品交易向為政府查禁森嚴，一經查獲，並對販毒
    者施以重罰，衡諸常情，倘非有利可圖，殊無必要甘冒持有
    毒品遭查獲、重罰之極大風險，無端親至交易處所，或於自
    身住處附近交易毒品，抑或購入大量毒品貯藏，徒招為警偵
    辦從事毒品販賣之風險。從而，除確有反證足資認定提供他
    人毒品者所為係基於某種非圖利本意之原委外，通常尚難因
    無法查悉其買進、賣出之差價，而諉無營利之意思，或阻卻
    販賣犯行之追訴，以免知過坦承者難辭重典，飾詞否認者反
    得逞僥倖，反失情理之平。又毒品危害防制條例所稱之「販
    賣」，係指有償之讓與行為，包括以「金錢買賣」或「以物
    易物」（即互易）等態樣在內；祇要行為人在主觀上有藉以
    營利之意圖，而在客觀上有以毒品換取金錢或其他財物之行
    為，即足當之；至於買賣毒品之金額或所換得財物之實際價
    值如何，以及行為人是否因而獲取價差或利潤，均不影響販
    賣毒品罪之成立（最高法院104年度台上字第356號判決意旨
    參照）。查被告於如附表編號2至5所示時、地所為各該販賣
    第一級毒品海洛因犯行，已據被告坦承不諱，再被告與證人
    林文忠並非至親或有何特殊親誼關係，於案發時復為智識正
    常之成年人，對於販賣毒品為政府檢警機關嚴予取締之重罪
    ，當知之甚稔，苟非有利潤可圖或從中賺取差價，衡情其應
    不至於甘冒遭查緝法辦而罹重刑之風險，堪認被告確有從中
    牟利之意圖，其為如附表編號2至5所示販賣第一級毒品海洛
    因犯行，主觀上確均具有意圖營利之販賣故意甚明。
三、綜上，本案事證明確，被告犯行均堪認定，皆應依法論科。
參、法律適用　
一、新舊法比較
(一)按「行為後法律有變更者，適用行為時之法律。但行為後之
    法律有利於行為人者，適用最有利於行為人之法律」，刑法
    第2條第1項定有明文。查被告行為後，毒品危害防制條例第
    4條、第17條業於民國109年1月15日修正公布，並自109年7
    月15日起施行，茲就與本案有關部分，敘述如下：
  1.修正前毒品危害防制條例第4條第1項規定為：「製造、運輸
    、販賣第一級毒品者，處死刑或無期徒刑；處無期徒刑者，
    得併科新臺幣2千萬元以下罰金」，修正後則規定：「
　　製造、運輸、販賣第一級毒品者，處死刑或無期徒刑；處無
    期徒刑者，得併科新臺幣3千萬元以下罰金」，經比較新舊
    法，修正後毒品危害防制條例第4條第1項所規定刑度較修正
    前規定為高，顯未有利於被告。
  2.修正前毒品危害防制條例第17條第2項規定為：「犯第4條至
    第8條之罪於偵查及審判中均自白者，減輕其刑」，修正後
    則規定：「犯第4條至第8條之罪於偵查及歷次審判中均自白
    者，減輕其刑」（按該條文第1項規定並未修正），經比較
    新舊法，修正後毒品危害防制條例第17條第2項規定須於「
    偵查及歷次審判中均自白」，顯較修正前規定嚴格，並未有
    利於被告。
(二)據上，就附表編號2至5部分，經綜合被告全部罪刑之結果而
    為比較，新法規定並未有利於被告，依刑法第2條第1項前段
    應一體適用被告行為時即修正前毒品危害防制條例規定；就
    附表編號1部分，新法規定亦未有利於被告，依刑法第2條第
    1項前段，適用被告行為時即修正前毒品危害防制條例第17
    條第2項規定。　　
二、按海洛因係毒品危害防制條例第2條第2項第1款所列管第一
    級毒品，不得非法販賣、持有、轉讓。核被告就附表編號1
    所為，係犯毒品危害防制條例第8條第1項轉讓第一級毒品罪
    ；就附表編號2至5所為，均係犯修正前毒品危害防制條例第
    4條第1項販賣第一級毒品罪（共4罪）。其轉讓、販賣第一
    級毒品海洛因前分別持有第一級毒品海洛因之低度行為，各
    為其轉讓、販賣第一級毒品海洛因之高度行為所吸收，均不
    另論罪。
三、被告所犯上開5次犯行，犯意各別，行為互殊，應分論併罰
    。
四、檢察官移送併辦意旨書所載被告涉犯轉讓、販賣第一級毒品
    海洛因之犯罪事實，與起訴書犯罪事實欄一(二)所載犯罪事
    實完全相同，本院應一併予以審理。
五、被告雖為累犯，但均不加重其刑
(一)被告前(1)因犯施用第一級、第二級毒品罪，經原審法院以9
    7年度訴字第51號判決各處有期徒刑8月（共3罪）、7月（共
    3罪），應執行有期徒刑2年8月確定；(2)因犯施用第一級、
    第二級毒品罪，經原審法院以97年度訴字第476號判決各處
    有期徒刑10月、8月，應執行有期徒刑1年4月確定，(1)、(2
    )所示案件並經原審法院以97年度聲字第1116號裁定應執行
    有期徒刑3年10月確定；(3)因竊盜案件，經原審法院以99年
    度審易字第741號判決處有期徒刑9月確定，並接續前開案件
    後執行，於103年6月13日因縮短刑期假釋出監（縮刑期滿日
    期為104年2月5日，嗣經撤銷假釋而應執行殘刑有期徒刑7月
    又23日）。復因犯施用第一級毒品罪，經原審法院以104年
    度審訴字第443號判決處有期徒刑1年確定，並接續前開殘刑
    執行，於105年12月6日因縮短刑期假釋出監（縮刑期滿日期
    為106年2月8日），嗣因在有期徒刑所餘刑期內未經撤銷假
    釋，其未執行之刑，以已執行論而執行完畢等情，有本院被
    告前案紀錄表存卷可考（見上更一字卷第45至52、76至77頁
    ），其受徒刑執行完畢後，5年以內故意再犯本案有期徒刑
    以上各罪，均為刑法第47條第1項所稱累犯。
(二)徵諸「有關累犯加重本刑部分，不生違反憲法一行為不二罰
    原則之問題。惟其不分情節，基於累犯者有其特別惡性及對
    刑罰反應力薄弱等立法理由，一律加重最低本刑，於不符合
    刑法第59條所定要件之情形下，致生行為人所受之刑罰超過
    其所應負擔罪責之個案，其人身自由因此遭受過苛之侵害部
    分，對人民受憲法第8條保障之人身自由所為限制，不符憲
    法罪刑相當原則，牴觸憲法第23條比例原則。於此範圍內，
    有關機關應自本解釋公布之日起2年內，依本解釋意旨修正
    之。於修正前，為避免發生上述罪刑不相當之情形，法院就
    該個案應依本解釋意旨，裁量是否加重最低本刑」（司法院
    釋字第775號解釋參照），又法院就符合累犯要件之被告，
    仍應以其是否有其特別惡性或對刑罰反應力薄弱等事由，妥
    適審酌被告所犯前後數罪間，關於前案之性質（故意或過失
    ）、前案徒刑之執行完畢情形（有無入監執行完畢、是否易
    科罰金或易服社會勞動）、再犯之原因、兩罪間之差異（是
    否同一罪質、重罪或輕罪）、主觀犯意所顯現之惡性及其反
    社會性等情，綜合判斷各別被告有無因加重本刑致生所受刑
    罰超過其所應負擔罪責之情形，裁量是否加重最低本刑。查
    被告前開構成累犯事由之施用毒品、竊盜案件均與本案犯行
    之罪名、罪質不同，犯罪手段、動機顯屬有別，難認其對於
    本案轉讓、販賣第一級毒品等犯行具有特別惡性，卷內亦無
    證據可認其有刑罰反應力薄弱之情，本院認於其所犯轉讓、
    販賣第一級毒品犯行之法定刑度範圍內，審酌各項量刑事由
    後，已足以充分評價被告所應負擔罪責，尚無加重必要，爰
    均不加重其刑，以符罪刑相當原則及比例原則。
六、被告就附表所示犯行，均有修正前毒品危害防制條例第17條
    第2項規定適用
(一)按犯第4條至第8條之罪於偵查及審判中均自白者，減輕其刑
    ，修正前毒品危害防制條例第17條第2項定有明文。又修正
    前毒品危害防制條例第17條第2項規定：「犯第4條至第8條
    之罪於偵查及審判中均自白者，減輕其刑」，旨在鼓勵犯罪
    行為人之悛悔，同時使偵、審機關易於發現真實，以利毒品
    之查緝，俾收防制毒品危害之效；從而被告祇須在偵查及審
    判階段各有1次以上之自白，不論該自白係出於自動或被動
    ，暨其後是否翻異，均得認有該條項之適用，不以始終承認
    為必要。又自白乃對自己之犯罪事實全部或主要部分為肯定
    供述之謂，而所謂偵查階段之自白，包括被告在偵查輔助機
    關及檢察官聲請法院羈押訊問時之自白在內，審判階段之自
    白，則以案件起訴繫屬後在事實審法院任何一審級之一次自
    白，即足當之（最高法院105年度台上字第2398號判決意旨
    參照）。是被告之自白不論詳簡，並其自白後有無翻異，苟
    於警詢或檢察官偵訊之偵查階段，及於法院審判（第一審或
    第二審）時，各有1次以上之自白，即應減輕其刑（最高法
    院106年度台上字第2095號判決意旨參照）。
(二)查被告於警詢、偵查、原審、本院前審、本院準備程序及審
    理時均自白本案轉讓、販賣第一級毒品犯行，業如前述，均
    應依修正前毒品危害防制條例第17條第2項規定減輕其刑。
七、被告無毒品危害防制條例第17條第1項規定適用
(一)按「犯第4條至第8條、第10條或第11條之罪，供出毒品來源
    ，因而查獲其他正犯或共犯者，減輕或免除其刑」，毒品危
    害防制條例第17條第1項定有明文。所稱「供出毒品來源」
    ，係指被告原持有供己犯同條項所列之罪其毒品來源出自何
    人之謂。而該「因而查獲」，則必係因被告翔實供出毒品來
    源之具體事證，而使有偵查（或調查）犯罪職權之公務員知
    悉而對之發動偵查（或調查），並因而查獲該毒品來源之其
    他正犯或共犯。且被告供出之毒品來源與調查或偵查之公務
    員對之發動偵查（或調查）並進而查獲其他正犯或共犯間，
    須具有時間上之先後順序及相當之因果關係。故所謂「供出
    毒品來源，因而查獲」，必以被告所稱供應其自己毒品之人
    與嗣後查獲之其他正犯或共犯間，前後具有銜接之關聯性，
    始稱充足。倘被告所犯同條項所列之罪之犯罪時間，在時序
    上較早於該正犯或共犯供應毒品之時間，即令該正犯或共犯
    確因被告之供出而被查獲；或其時序雖較晚於該正犯或正犯
    供應毒品之時間，惟其被查獲之案情與被告自己所犯同條項
    所列之罪之毒品來源無關，均仍不符上開應獲減輕或免除其
    刑之規定（最高法院110年度台上字第2229號判決意旨參照
    ）。
(二)被告雖於本院供稱本案毒品來源為綽號「發哥」之人（下稱
    發哥），該人姓名為周廷章，主張其於本案有供出毒品來源
    云云（見上訴字卷第148、237頁、上更一字卷第174頁）。
    查新竹第二分局雖因被告供出購毒情資，由該分局加以查證
    後循線報請臺灣桃園地方檢察署（下稱桃園地檢署）檢察官
    指揮偵辦，經實施通訊監察後因而偵破另案被告張珮茹、周
    廷章共同販賣第一級、第二級毒品犯行，且已於109年4月1
    日將該2人以涉嫌販賣第一級、第二級毒品罪嫌移送桃園地
    檢署偵辦，嗣並經桃園地檢署檢察官以109年度偵字第6114
    、12258號就(1)周廷章涉嫌於108年8月20日販賣第二級毒品
    甲基安非他命予徐瑞良、涉嫌於108年9月23日及10月間某日
    販賣第一級毒品海洛因予溫長成；(2)張珮茹涉嫌於108年12
    月2日販賣第一級毒品予溫長成、涉嫌於109年1月10日及13
    日販賣第二級毒品甲基安非他命暨於109年1月13日轉讓第一
    級毒品予鍾武翰等罪嫌提起公訴（至周廷章涉嫌販賣第一級
    毒品海洛因予駱振泰，及張珮茹涉嫌於109年2月1日販賣第
    一級毒品海洛因予溫長成暨涉嫌販賣、轉讓第二級毒品甲基
    安非他命予詹曉君部分則為不起訴處分確定），現繫屬於臺
    灣桃園地方法院以110年度訴字第384號案件審理中等情，有
    新竹第二分局109年6月22日竹市警二分偵字第1090015024號
    函及檢附資料、110年4月7日竹市警二分偵字第1100008595
    號函及檢附資料（見上訴字卷第175至225頁、上更一字卷第
    153至156頁）、桃園地檢署檢察官109年度偵字第6114、122
    58號起訴書、周廷章、張珮茹之本院被告前案紀錄表等（見
    上更一字卷第205至211、309至310、326至327頁）在卷可按
    。然觀諸上開事證，可知桃園地檢署檢察官起訴另案被告周
    廷章、張珮茹涉嫌販賣、轉讓上開毒品之犯罪時間均已在被
    告所為本案犯行之後（本案犯罪時間為108年1月19日至2月1
    日間），且販賣、轉讓毒品之對象亦不包含被告在內，顯與
    被告本案犯行之毒品來源無關。再者，觀諸桃園地檢署110
    年4月29日桃檢俊餘109偵6114字第1109043818號函及檢附資
    料（見上更一字卷第221至235頁），業已載明查無發哥涉犯
    販賣毒品予被告之具體犯罪事證，故予以簽結之理由綦詳，
    徵諸卷內亦無其他事證可認周廷章確為被告本案毒品來源，
    堪認被告前雖供稱自107年12月間起至108年3月間向發哥購
    買毒品，然並無證據可證其所謂發哥即為周廷章，亦無證據
    可證發哥有販賣毒品予被告。準此，本案雖因被告供述因而
    查獲另案被告周廷章、張珮茹，惟尚難認該2人為被告「本
    案」所轉讓、販賣第一級毒品海洛因之毒品來源。
(三)至110年4月7日竹市警二分偵字第1100008595號函所檢附員
    警王新弘之職務報告所載：「被告許吉華所涉販毒案件與本
    分局溯源查獲案件確有因果關係，應認確係為本案毒品上源
    。按販賣毒品行為，原即自上游共犯購毒後再向下販毒，依
    一般偵查經驗，毒販為確保毒品來源，自當可能有多數毒品
    來源，即向多名上游毒販購毒之情。被告許吉華於本案中販
    賣予下游藥腳潘仁傑（本院按：應為潘仁杰之誤）、林文忠
    等人之毒品，是否確係向本分局查獲之被告周廷章、張珮茹
    等人所購毒得，實務上無法加以考證，本分局僅得依被告許
    吉華所供述之毒品來源情資詳為調查，確認其所供述之人有
    販賣毒品事實後，即加以發動偵查，實難再就過往被告許吉
    華向渠等購毒之事實，再為證明。且警方依被告供述偵查後
    ，因而查獲犯嫌到案，亦足可證明被告許吉華確實曾經向該
    毒品上源購毒之經歷為真」乙節（見上更一字卷第155頁）
    ，查檢警偵辦查獲另案被告周廷章、張珮茹涉嫌上開販賣、
    轉讓毒品犯行固與被告所供陳情資有關，然並非被告「本案
    」所轉讓、販賣第一級毒品海洛因之毒品來源，業經本院認
    定如上，該職務報告認該2人為本案毒品上源，實為該員警
    之個人意見，且與檢察官偵辦結果及本院認定情節有悖，此
    部分仍無從為有利被告認定，附此敘明。
(四)據上，本案並未因被告供出毒品來源因而查獲與本案有關之
    其他共犯、正犯，不符毒品危害防制條例第17條第1項規定
    ，自不得依該條項規定減輕或免除其刑。至被告、辯護人請
    求本院傳喚員警王新弘證明被告有供出本案毒品來源乙節（
    見上更一字卷第253、357、376、377頁），因員警王新弘業
    已將本案查獲另案被告周廷章、張珮茹之經過於職務報告詳
    予說明，且檢察官、被告及辯護人於本院審理時並未爭執前
    開職務報告之證據能力及證明力（見上更一字卷第375、377
    頁），本院因認無調查必要，於此一併說明。
八、被告就如附表編號2至5所示販賣第一級毒品犯行，均有刑法
    第59條適用；至如附表編號1所示轉讓第一級毒品犯行，則
    無刑法第59條適用
(一)按犯罪之情狀顯可憫恕，認科以最低度刑仍嫌過重者，得酌
    量減輕其刑，為刑法第59條所明定。又刑法第59條規定犯罪
    情狀可憫恕者，得酌量減輕其刑，固為法院依法得自由裁量
    之事項，然非漫無限制，必須犯罪另有特殊之原因與環境，
    在客觀上足以引起一般同情，認為即予宣告法定低度刑期尤
    嫌過重者，始有其適用。是為此項裁量減刑時，必須就被告
    全部犯罪情狀予以審酌在客觀上是否有足以引起社會上一般
    人之同情，而可憫恕之情形，始稱適法（最高法院88年度台
    上字第6683號判決意旨參照）。再刑法第59條規定之酌量減
    輕其刑，必須犯罪另有特殊之原因與環境，在客觀上足以引
    起一般同情，認為即使予以宣告法定最低度刑，猶嫌過重者
    ，始有其適用。此所謂法定最低度刑，固包括法定最低本刑
    ；惟遇有其他法定減輕之事由者，則應係指適用其他法定減
    輕事由減輕其刑後之最低度刑而言。倘被告別有法定減輕事
    由者，應先適用法定減輕事由減輕其刑後，猶認其犯罪之情
    狀顯可憫恕，即使科以該減輕後之最低度刑仍嫌過重者，始
    得適用刑法第59條規定酌量減輕其刑（最高法院100年度台
    上字第744號判決意旨參照）。
(二)被告所犯販賣第一級毒品罪之法定刑為「死刑或無期徒刑；
    處無期徒刑者，得併科新臺幣2千萬元以下罰金」，而同為
    販賣第一級毒品之人，其原因動機不一，犯罪情節未必盡同
    ，或有大盤毒梟者，亦有中、小盤之分，甚或僅止於吸毒者
    友儕間為求互通有無之有償轉讓者亦有之，其販賣行為所造
    成危害社會之程度自屬有異，法律科處此類犯罪，所設之法
    定最低本刑卻同為「死刑或無期徒刑；處無期徒刑者，得併
    科新臺幣2千萬元以下罰金」，刑度不可謂不重，是倘依其
    情狀處以相當之有期徒刑，即足以懲儆，並可達防衛社會之
    目的者，自非不可依客觀犯行與主觀惡性二者加以考量其情
    狀是否有可憫恕之處，適用刑法第59條規定酌量減輕其刑，
    期使個案裁判之量刑，能斟酌至當，符合比例原則。查被告
    為本案販賣第一級毒品海洛因犯行固無視國家杜絕毒品危害
    之禁令，所為均應予非難，然考量被告所為販賣第一級毒品
    海洛因犯行為4次，對象均為同一人，且毒品重量非鉅（為0
    .1公克至0.4公克不等），毒品價值為新臺幣（下同）1,000
    元至2,500元不等，與販毒集團相較，尚屬零星小額，顯與
    一般中、大盤之毒梟欲藉販賣毒品牟取暴利之情形有別，助
    長毒品擴散程度尚屬有限，以其犯罪情節而論，其惡性尚不
    如專以販賣毒品維生之販毒集團重大，因認被告販賣第一級
    毒品海洛因行為尚未造成無可彌補之鉅大危害，所造成之社
    會整體危害程度亦較輕微，衡其犯罪情狀尚非重大惡極，在
    客觀上顯非不可憫恕，依被告客觀犯行與主觀惡性二者加以
    考量犯罪情狀，縱經本院依修正前毒品危害防制條例第17條
    第2項規定減輕其刑後，科以最低度刑仍嫌過重，在客觀上
    足以引起一般人之同情，確有情輕法重之情，爰就附表編號
    2至5販賣第一級毒品部分，均依刑法第59條規定，酌減其刑
    ，期使個案裁判之量刑，能斟酌至當，符合罪刑相當原則及
    比例、平等原則，並均依法再遞減之。
(三)至如附表編號1轉讓第一級毒品部分，於依修正前毒品危害
    防制條例第17條第2項減刑後，就此部分犯罪情狀並不存在
    特殊之原因與環境，在客觀上足以引起一般同情而有情輕法
    重之情形，依上開說明，要無適用刑法第59條規定予以酌減
    之餘地。
肆、撤銷改判之理由
一、原審審理後，認被告犯如附表所示轉讓、販賣第一級毒品罪
    均事證明確，予以論罪科刑，固非無見。惟查：(1)參酌司
    法院釋字第775號解釋意旨，被告構成累犯事由之案件與本
    案轉讓、販賣第一級毒品犯行之犯罪型態、罪名、罪質不同
    ，犯罪動機、情節、目的、原因顯屬有別，雖係於5年內再
    犯本案如附表所示之罪，然不足認其對於本案犯行具有特別
    惡性，經本院衡酌上開各情而為裁量後，認被告所犯如附表
    所示犯行，均不依刑法第47條第1項規定加重其刑，業如前
    述，原審認被告應依刑法第47條第1項規定加重其刑，尚有
    未洽；(2)販賣毒品之所謂販賣行為，須行為人主觀上具有
    營利意圖，而此販賣毒品之營利意圖除必須判決事實欄認定
    ，並必須於理由欄加以說明，否則即難謂適法，原判決就被
    告販賣第一級毒品海洛因之營利意圖，於理由欄漏未認定及
    說明，難認允當。被告以其供出毒品來源，應予減刑云云為
    由提起上訴，雖無理由，然其主張原審量刑過重，請求本院
    從輕量刑等語為由提起上訴，則為有理由，且原判決亦有前
    開可議之處，自屬無可維持，應由本院予以撤銷改判。
二、量刑及定應執行刑
(一)量刑
　　爰審酌被告正值青壯，明知海洛因屬毒品危害防制條例所列
    管毒品，具成癮性，輕則戕害施用者之身心健康，重則引發
    各種犯罪，危害社會治安，是販賣毒品為法所不許，竟無視
    政府禁令而為本案轉讓、販賣第一級毒品海洛因犯行，所為
    助長毒品流通，不僅危害國民身心健康，亦嚴重影響社會風
    氣，應予非難，惟考量被告於本案販賣第一級毒品海洛因數
    量不多，價格非鉅，參諸被告犯後坦承犯行，於犯罪後供出
    周廷章、張珮茹等人，雖無法認定此為被告本案犯行之毒品
    來源，然被告所為此舉對於該販毒案件之偵破以維護社會治
    安有相當貢獻【參新竹第二分局109年6月22日竹市警二分偵
    字第1090015024號函所檢附報告書所載（見上訴字卷第180
    頁）】，堪認被告確有悔意，兼衡被告素行、犯罪動機、目
    的、手段、自陳國中畢業之智識程度、入監前從事廚師工作
    ，每月收入3萬元至3萬8,000元之生活狀況（見上更一字卷
    第175頁）等一切情狀，分別量處如附表「罪名及宣告刑」
    欄所示之刑。
(二)定應執行刑
　1.按刑法修正將連續犯、常業犯規定悉予刪除，考其立法目的
    ，係基於刑罰公平原則考量，杜絕僥倖犯罪心理，並避免鼓
    勵犯罪之誤解，乃改採一行為一罪一罰。是定其刑期時，除
    仍應就各別刑罰規範之目的、輕重罪間體系之平衡、整體犯
    罪非難評價、各行為彼此間之偶發性、與被告前科之關聯性
    、各行為所侵害法益之專屬性或同一性、數罪對法益侵害之
    加重效應、罪數所反映之被告人格特性與犯罪傾向、社會對
    特定犯罪例如一再殺人或販毒行為處罰之期待等，為綜合判
    斷外，尤須參酌上開實現刑罰公平性，以杜絕僥倖、減少犯
    罪之立法意旨，為妥適之裁量，倘違背此內部性界限，即屬
    權利濫用之違法（最高法院100年度台上字第5342號判決意
    旨參照）。
　2.審酌被告本案販賣第一級毒品海洛因之犯罪時間介於108年1
    月19日至2月1日間，犯罪時間相近，行為態樣、動機均相同
    或相類，侵害法益類型相同，所販賣第一級毒品種類均為海
    洛因，數量、金額非鉅，販賣次數雖為4次，但對象為同一
    人，堪認被告並非大量且長期販賣毒品之大毒梟，責任非難
    重複程度相對較高；而被告所為轉讓第一級毒品種類亦為海
    洛因，犯罪時間為108年1月21日，該罪罪質、行為態樣與販
    賣第一級毒品犯行相類，侵害法益類型均為社會法益，是就
    被告本案所犯轉讓、販賣第一級毒品犯行為整體非難評價後
    ，就本案各行為彼此間之偶發性、各行為所侵害法益之專屬
    性或同一性予以綜合判斷，及斟酌被告犯罪行為之不法與罪
    責程度、對其施以矯正之必要性為適當裁量後，定被告應執
    行有期徒刑8年6月，以符合罪刑相當及比例原則，實現刑罰
    權之公平正義。
三、沒收
(一)犯罪所得
  1.按「犯罪所得，屬於犯罪行為人者，沒收之。但有特別規定
    者，依其規定」、「前2項之沒收，於全部或一部不能沒收
    或不宜執行沒收時，追徵其價額」，刑法第38條之1第1項、
    第3項分別定有明文。
　2.被告為如附表編號3至5所示販賣第一級毒品犯行，因而實際
    取得如附表編號3至5所示價金（依序分別為1,000元、2,500
    元、1,000元，合計為4,500元），業據被告供陳在卷，雖未
    扣案，然此既為被告犯販賣第一級毒品罪實際所得財物，且
    無刑法第38條之2第2項規定情形，自應依刑法第38條之1第1
    項前段、第3項規定宣告沒收，並諭知於全部或一部不能沒
    收或不宜執行沒收時，追徵其價額。
　3.被告為如附表編號2所示販賣第一級毒品犯行部分，因證人
    業於原審證稱因伊當時未有工作收入，但因毒癮發作，因而
    向被告索取施打1次的第一級毒品海洛因劑量，事後並未付
    錢予被告等語明確（見訴字卷二第60至62、66、81頁），卷
    內復無其他事證足以證明被告確已收取該次購毒價金，自應
    為有利被告認定，難認被告就此次犯行已有犯罪所得，不予
    宣告沒收、追徵。
(二)供犯罪所用之物部分
    按「犯第4條至第9條、第12條、第13條或第14條第1項、第2
    項之罪者，其供犯罪所用之物，不問屬於犯罪行為人與否，
    均沒收之」，毒品危害防制條例第19條第1項定有明文。查
    被告所持用門號0000000000號行動電話，固為被告與如附表
    編號2至5所示之人聯繫販賣第一級毒品海洛因之用，有前開
    通訊監察譯文存卷可稽，而為供被告犯如附表編號2至5所示
    販賣第一級毒品海洛因罪所用之物，然既經原審法院於另案
    （108年度訴字第502號）判決諭知沒收確定，且由新竹地檢
    署執行銷燬完畢，此經本院調閱新竹地檢署108年度執沒字
    第2079號卷審認無訛，復有本院110年4月23日、5月7日公務
    電話查詢紀錄表等（見上更一字卷第213、239頁）在卷可按
    ，自毋庸再予宣告沒收、追徵。
據上論斷，應依刑事訴訟法第369條第1項前段、第364條、第299
條第1項前段，修正前毒品危害防制條例第4條第1項、第17條第2
項、毒品危害防制條例第8條第1項，刑法第11條、第2條第1項前
段、第47條第1項、第59條、第51條第5款、第38條之1第1項前段
、第3項，判決如主文。
本案經檢察官劉正祥提起公訴及移送併辦，檢察官林宏松到庭執
行職務。
中　　華　　民　　國　　110 　年　　10　　月　　13　　日
                  刑事第十八庭  審判長法  官  何俏美
                                      法  官  葉乃瑋
                                      法  官  黃紹紘
以上正本證明與原本無異。
如不服本判決，應於收受送達後20日內向本院提出上訴書狀，其
未敘述上訴之理由者並得於提起上訴後20日內向本院補提理由書
（均須按他造當事人之人數附繕本）「切勿逕送上級法院」。
                                      書記官  顏淑華
中　　華　　民　　國　　110 　年　　10　　月　　15　　日

附表
編號 對象 時間 地點 轉讓或販賣第一級毒品海洛因經過 罪名及宣告刑 1 潘仁杰 108年1月21日21時許 新竹市○○○街00巷00號 潘仁杰持用門號0000000000號行動電話與許吉華所持用門號0000000000號行動電話聯繫後，於左列時、地，由許吉華無償轉讓第一級海洛因1小包（約0.2公克）予潘仁杰。 許吉華轉讓第一級毒品，累犯，處有期徒刑捌月。 2 林文忠 108年1月19日上午9時30分許 新竹市南門醫院急診室大門口 由林文忠以公用電話與許吉華所持用門號0000000000號行動電話聯繫購買毒品事宜，雙方達成以新臺幣（下同）1,000元價格買賣第一級毒品海洛因之合意後，於左列時、地，由許吉華交付第一級毒品海洛因1小包（約0.1公克）予林文忠，然林文忠積欠購毒價金，尚未給付。 許吉華販賣第一級毒品，累犯，處有期徒刑柒年陸月。 3 林文忠 108年1月20日14時25分許 新竹市○○○街00巷00號 由林文忠以公用電話與許吉華所持用門號0000000000號行動電話聯繫購買第一級毒品海洛因事宜，談妥後於左列時、地，由許吉華交付第一級毒品海洛因1小包（約0.1公克）予林文忠，並向林文忠收取價金1,000元。 許吉華販賣第一級毒品，累犯，處有期徒刑柒年陸月。 4 林文忠 108年1月20日17時許 新竹市○○○街00巷00號 由林文忠以公用電話與許吉華所持用門號0000000000號行動電話聯繫購買第一級毒品海洛因事宜，談妥後於左列時、地，由許吉華交付第一級毒品海洛因1小包（約0.4公克）予林文忠，並向林文忠收取價金2,500元。 許吉華販賣第一級毒品，累犯，處有期徒刑柒年柒月。 5 林文忠 108年2月1日13時許 新竹市明湖路新竹客運駕訓班旁 由林文忠以門號0000000000號行動電話與許吉華所持用門號0000000000號行動電話聯繫購買第一級毒品海洛因事宜，談妥後於左列時、地，由許吉華交付第一級毒品海洛因1小包（約0.1公克）予林文忠，並向林文忠收取價金1,000元。 許吉華販賣第一級毒品，累犯，處有期徒刑柒年陸月。 

附錄本案論罪科刑法條全文
修正前毒品危害防制條例第4條
製造、運輸、販賣第一級毒品者，處死刑或無期徒刑；處無期徒
刑者，得併科新臺幣2千萬元以下罰金。
製造、運輸、販賣第二級毒品者，處無期徒刑或7年以上有期徒
刑，得併科新臺幣1千萬元以下罰金。
製造、運輸、販賣第三級毒品者，處7年以上有期徒刑，得併科
新臺幣7百萬元以下罰金。
製造、運輸、販賣第四級毒品者，處5年以上12年以下有期徒刑
，得併科新臺幣3百萬元以下罰金。
製造、運輸、販賣專供製造或施用毒品之器具者，處1年以上7年
以下有期徒刑，得併科新臺幣1百萬元以下罰金。
前五項之未遂犯罰之。　

毒品危害防制條例第8條
轉讓第一級毒品者，處1年以上7年以下有期徒刑，得併科新臺幣
1百萬元以下罰金。
轉讓第二級毒品者，處6月以上5年以下有期徒刑，得併科新臺幣
70萬元以下罰金。
轉讓第三級毒品者，處3年以下有期徒刑，得併科新臺幣30萬元
以下罰金。
轉讓第四級毒品者，處1年以下有期徒刑，得併科新臺幣10萬元
以下罰金。
前四項之未遂犯罰之。
轉讓毒品達一定數量者，加重其刑至二分之一，其標準由行政院
定之。